最高法院刑事判決　　　　　　一○○年度台上字第三五九九號
上　訴　人　 陳湯碧鳳
上列上訴人因偽造文書案件，不服台灣高等法院中華民國九十九
年三月九日第二審判決（九十八年度上訴字第三八三七號，起訴
案號：台灣板橋地方法院檢察署九十六年度偵緝字第九二九號）
，提起上訴，本院判決如下：
    主  文
上訴駁回。
    理  由
按刑事訴訟法第三百七十七條規定：上訴於第三審法院，非以判
決違背法令為理由不得為之；是提起第三審上訴，應以原判決違
背法令為理由，係屬法定要件；如果上訴理由書狀並未依據卷內
訴訟資料具體指摘原判決不適用何種法則或如何適用不當，或所
指摘原判決違法情事顯與法律規定得為第三審上訴理由之違法情
形不相適合時，均應認其上訴為違背法律上之程式，予以駁回。
本件原判決維持第一審依連續犯、牽連犯之規定論處上訴人陳湯
碧鳳連續行使偽造私文書，足以生損害於公眾及他人罪刑（處有
期徒刑一年，減為有期徒刑六月。如易科罰金，以銀元三百元即
新台幣九百元折算一日。並為相關從刑之宣告）之判決，駁回檢
察官及上訴人在第二審之上訴。上訴人就行使偽造私文書部分之
上訴意旨略稱：陳再盛及鍾文芳（原名鍾詠豐）於偵查中均陳稱
：有向上訴人提議賣掉幼稚園。因此，上訴人係基於渠二人之授
權而製作本件相關文書並行使，俱非無權製作，自無偽造文書可
言。原判決遽予論罪科刑，且對相關有利於上訴人之證據未說明
不予採納之理由，有適用法則不當及判決不備理由之違背法令等
語。
惟查：採證認事，係事實審法院之職權，其對證據證明力所為之
判斷，如未違背經驗法則與論理法則，復已敘述其憑以判斷之心
證理由，即不能任意指為違法。原判決依憑調查證據之結果並綜
合卷內證據資料，認定上訴人有其事實欄所載行使偽造私文書之
犯行，已於理由內詳敘其調查證據之結果及取捨證據認定之理由
。並就上訴人否認有何偽造私文書之犯行，辯稱：幼偲幼稚園一
直處於負債狀態，陳再盛、鍾文芳都表示要把幼稚園出售，用以
償債，伊是獲得陳再盛、鍾文芳之概括授權，始出面與羅亞京簽
訂買賣契約，並因此製作辦理幼稚園改組所需文件，並非偽造文
書云云，均屬卸責之詞，不足採信，予以指駁。復說明：幼稚園
之轉讓事涉變賣後價金歸屬、債權受償、盈虧結算等，當不能與
董事長更名等同視之，上訴人主張：陳再盛一再要求更換幼偲幼
稚園董事長，顯然同意並授權上訴人將幼偲幼稚園出售予羅亞京
云云，要屬無據，難以憑信；上訴人提出之勞工保險退保申請書
及扣繳單位變更登記申請書，其申請日期乃民國九十四年九月下
旬，已在上訴人將幼偲幼稚園出售予羅亞京之五個月後，斯時陳
再盛、鍾文芳均查悉幼偲幼稚園遭上訴人賣予羅亞京之事，故此
等文件至多僅能證明陳再盛於九十四年九月間已同意將幼偲幼稚
園董事長更名為廖麗滿，上訴人在此二文件上使用陳再盛之印章
，不另觸犯偽造文書罪嫌而已，尚不能據此回溯推論陳再盛於九
十四年四月間曾授權上訴人製作如原判決事實所載之各項文書，
是以卷附之勞工保險退保申請書、扣繳單位變更登記申請書亦無
從資為有利於上訴人之認定等旨。從形式上觀察，原判決並無足
生影響判決結果之違背法令情形。而原判決採信同一被害人或證
人之部分證言時，當然排除其他部分之供詞或證言，縱未於判決
理由內說明捨棄他部分供詞或證言之理由，仍於判決本旨不生影
響，此與判決理由不備之情形迥異。原判決已說明其依憑陳再盛
、鍾文芳之證述，綜合卷內相關證據資料，認上訴人所辯係基於
陳再盛、鍾文芳之概括授權而出售幼稚園並製作相關文書云云，
為不足採，已詳敘其取捨論斷之理由，經核與證據法則並無違背
。至於陳再盛、鍾文芳縱曾向上訴人提議將幼稚園出售，然亦非
可據此認上訴人即可不必取得渠二人之同意，而逕為出售幼稚園
並製作本件渠二人之相關文書。是原判決就此雖未進一步說明，
亦與判決本旨不生影響，核無判決不備理由之違法情形。上訴意
旨及其他上訴意旨，係屬對於事實審法院取捨證據與自由判斷證
據證明力之職權行使，徒以自己之說詞，泛指其為違法，並就原
判決理由已經說明之事項，再為單純之事實上爭執，難認已符合
首揭法定之第三審上訴要件。應認本件關於行使偽造文書部分之
上訴，違背法律上之程式，予以駁回。又按裁判上一罪案件之重
罪部分得提起第三審上訴，其輕罪部分雖不得上訴，依審判不可
分原則，第三審法院亦應併予審判，但以重罪部分之上訴合法為
前提，如該上訴為不合法，第三審法院既應從程序上予以駁回，
而無從為實體上判決，對於輕罪部分自無從適用審判不可分原則
，併為實體上審判。上訴人牽連觸犯刑法第三百三十九條第一項
之詐欺取財、第二百十四條之使公務員登載不實之輕罪部分，核
屬刑事訴訟法第三百七十六條第一款、第四款所列不得上訴第三
審法院之案件。而得上訴第三審之行使偽造私文書之重罪部分之
上訴既不合法，應從程序上予以駁回，關於上開輕罪部分，自無
從為實體上之審判，應一併駁回。
據上論結，應依刑事訴訟法第三百九十五條前段，判決如主文。
中    華    民    國  一○○  年    六    月   三十   日
                      最高法院刑事第五庭
                          審判長法官  林  永  茂  
                                法官  蘇  振  堂  
                                法官  林  立  華  
                                法官  蔡  國  在  
                                法官  陳  春  秋  
本件正本證明與原本無異
                                      書  記  官  
中    華    民    國  一○○  年    七    月    六    日
                                                      Ｅ